【裁判字號】    98,訴,660
【裁判日期】    981019
【裁判案由】    違反毒品危害防制條例
【裁判全文】
臺灣雲林地方法院刑事判決               98年度訴字第660號
公  訴  人  臺灣雲林地方法院檢察署檢察官
被      告  甲○○
上列被告因違反毒品危害防制條例案件，經檢察官提起公訴（98
年度偵字第3531號），被告於準備程式進行中就被訴事實為有罪
之陳述，經本院聽取當事人意見後，認宜進行簡式審判程序，裁
定進行簡式審判程序，判決如下：
    主      文
甲○○轉讓第二級毒品共陸次，各處有期徒刑肆月，如易科罰金
，以新臺幣壹仟元折算壹日。應執行有期徒刑壹年貳月，如易科
罰金，以新臺幣壹仟元折算壹日。
    事實及理由
壹、犯罪事實：
    甲○○與林家弘為朋友關係，前於民國98年2 月間某日起至
    4 月間某日止，為免家人發現伊施用第二級毒品安非他命（
    下簡稱安非他命），遂至林家弘位於雲林縣虎尾鎮新吉里新
    吉10號之6 現居處施用安非他命，並基於無償轉讓安非他命
    之各別犯意，在林家弘上開住處，先後無償轉讓可供施用1
    至2 次數量之安非他命與林家弘，供其一同施用，約1 至2
    星期轉讓1 次，共計6 次。
貳、認定犯罪事實所憑證據及理由：
  一被告甲○○所犯毒品危害防制條例第8 條第2 項之罪，係死
    刑、無期徒刑、最輕本刑為3 年以上有期徒刑以外之罪，其
    於審理程序就前揭被訴事實為有罪之陳述，經告知簡式審判
    程序之旨，並聽取其與公訴人之意見後，本院裁定進行簡式
    審判程序，是本件之證據調查，依刑事訴訟法第273 條之2
    規定，不受同法第159 條第1 項、第161 條之2、 第161 條
    之3 、第163 條之1 及第164 條至第170 條規定之限制，合
    先敘明。
  二上開犯罪事實，有下列證據可資為佐：
    (一)證人林家弘於檢察官面前之具結證述筆錄。證明：被告與
      林家弘為朋友關係，被告於98年2 月至4 月間在林家弘上
      開住處無償轉讓安非他命供林家弘施用數次。
    (二)被告於警詢、檢察官面前及本院審理時均坦承不諱，並有
      被告之警詢及檢察官面前之供述筆錄附卷可證。
      被告之自白與相關證據均相符合，本件事證明確，其犯行
      應堪認定。
、論罪科刑之理由：
  一核被告所為，係犯毒品危害防制條例第8 條第2 項轉讓第二
    級毒品罪。
  二被告所犯轉讓第二級毒品6 罪，犯意各別，行為各自獨立，
    應分論併罰之。
  三被告行為後，毒品危害防制條例於98年5 月20日修正公布。
    然本次修法並未明定法律生效施行日期，致關於修正毒品危
    害防制條例條文應自何時起生效施行發生爭議。雖毒品危害
    防制條例第36條明定「本條例自公布後6 個月施行」，惟毒
    品危害防制條例第36條係該條例於92年7 月9 日修正時所制
    定，其立法理由謂：「依本條例新修正之規定，法務部需會
    同衛生署成立審議委員會每3 個月定期檢討調整毒品之分級
    及品項，而本次新增第四級毒品，有需要在新法施行前先經
    該審議會檢討後再調整公布，且依修正條文亦有必要再訂定
    相關子法及修正相關法規，以配合本條例之施行，故亦有需
    要預留適當緩衝期，以利訂頒相關子法及相關法規之配合修
    正」，是前揭毒品危害防制條例第36條所稱「自公布後6 個
    月施行」之法律，應專指92年7 月9 日全面修正毒品危害防
    制條例之條文。而該等條文於毒品危害防制條例本次修正時
    並未再做修訂或變更，於立法理由亦未說明本次修正條文係
    依該條例第36條規定，於修正後6 個月始生效之要旨，故應
    認本次毒品危害防制條例之修正並未訂定生效日期。又中央
    法規標準法第13條規定：「法規明定自公布日或發布日施行
    者，自公布或發布之日起算至第3 日起發生效力。」而於法
    規未明示自公布日或發布日施行之情形，應僅能解為立法機
    關者之意思為該法規從公布日立刻生效，否則立法者當會另
    定其他生效日期。從而，本院認為毒品危害防制條例98年5
    月20日修正公布之條文，當適用中央法規標準法第13條規定
    ，應自公布日起算第3 日生效。本次該條例修正條文係於98
    年5 月20日修正公布，則生效施行日即應為同年月22日，本
    案判決於該條例施行後，適用相關修正條文時，自有新舊法
    律比較適用之必要。
  四是被告於98年5 月22日前轉讓安非他命之犯行，行為後法律
    已有變更。修正前毒品危害防制條例第17條之規定為：「犯
    第4 條第1 項至第4 項、第5 條第1 項至第4 項前段、第6
    條第1 項至第4 項、第7 條第1 項至第4 項、第8 條第1 項
    至第4 項、第10條或第11條第1 項、第2 項之罪，供出毒品
    來源，因而破獲者，得減輕其刑。」修正後毒品危害防制條
    例第17條則規定：「犯第4 條至第8 條、第10條或第11條之
    罪，供出毒品來源，因而查獲其他正犯或共犯者，減輕或免
    除其刑。犯第4 條至第8 條之罪於偵查及審判中均自白者，
    減輕其刑。」而本件被告係犯毒品危害防制條例第8 條第2
    項之轉讓第二級毒品罪，且於偵審中均自白犯罪，有被告之
    警詢筆錄、檢察官面前之供述筆錄及本院審理時之筆錄可證
    。此部分以修正後之規定較有利於被告，依刑法第2 條第1
    項但書之規定，應適用修正後毒品危害防制條例第17條第2
    項規定。故被告本件6 次轉讓第二級毒品之犯行，應各依修
    正後毒品危害防制條例第17條第2 項規定，減輕其刑。
  五又被告雖於98年5 月26日警詢中自白轉讓第二級毒品之犯行
    並供出其毒品來源係何家宏，然偵查機關於98年4 月間即對
    何家宏持用之門號0000000000號行動電話進行監聽，依通訊
    監察譯文顯示被告曾與何家宏談及「Ｂ（即被告）：你那邊
    2 張，我這邊賣到5 、6 千元」、「Ｂ：庫存的貨有多少？
    Ａ（即何家宏）：怎樣？假如3 萬的話呢？要前一天跟你說
    嗎？Ａ：嗯。Ｂ：大概多少？Ａ：『一』吧……Ｂ：反正到
    時候要拿3 萬，要先跟你說嗎？Ａ：要啊，不然我怎麼『傳
    』東西？」「Ｂ：你幫我用5 張，我今天錢收一收。Ａ：好
    啊。」有通訊監察譯文及偵辦甲○○轉讓毒品案偵查報告各
    1 份在卷可稽。被告與何家宏之對話內容，已足以令偵查機
    關合理懷疑何家宏有販賣毒品與被告之嫌，故本件並無因被
    告之供述，因而破獲毒品來源之情形，無毒品危害防制條例
    第17條第1 項規定之適用。又販賣毒品與轉讓毒品犯行罪質
    相同，區別僅在於行為人有無營利意圖及取得利益，而偵查
    機關依通訊監察譯文中被告所述「你那邊2 張，我這邊賣到
    5 、6 千元」等語，已合理懷疑被告有販賣毒品之嫌疑，則
    被告轉讓第二級毒品之犯行，已非偵查機關未發覺之犯罪，
    不符合自首之要件，附此敘明。
  六爰審酌被告前無犯罪前科，有臺灣高等法院被告前案紀錄表
    1 份在卷可按，然於98年2 月起染有施用安非他命之惡習，
    未免家人發現，而至友人林家弘住處施用安非他命，因林家
    弘向其索討，遂無償轉讓安非他命供其施用，其每次轉讓之
    數量僅得供林家弘施用1 至2 次，犯罪情節輕微；被告目前
    從事修繕熱水器工作，每月收入約新臺幣1 至3 萬元不等，
    有正當職業，及被告犯後坦承犯行，犯後態度良好，深具悔
    意等一切情狀，分別量處如主文所示之刑，及諭知易科罰金
    之折算標準，並定其應執行之刑。又依司法院98年6 月19日
    公布釋字第662 號及第366 號之解釋，對於數罪併罰，數宣
    告刑均得易科罰金，而定應執行之刑超過6 個月之案件，仍
    得易科罰金。爰就定應執行之刑，併諭知易科罰金之折算標
    準。
肆、適用之法律：
  一刑事訴訟法第273 條之1 第1 項、第299 條第1 項前段。
  二毒品危害防制條例第8 條第2 項、第17條第2 項（修正後）
    ，刑法第11條前段、第2 條第1 項但書、第41條第1 項前段
    、第51條第5 款。
本案經檢察官陳宏瑋到庭執行職務。
中    華    民    國    98    年    10    月    19    日
                  刑事第七庭    法  官  楊欣怡
以上正本證明與原本無異。
如不服本判決應於收受判決後10日內向本院提出上訴書狀，並應
敘述具體理由；其未敘述上訴理由者，應於上訴期間屆滿後20日
內向本院補提理由書（均須按他造當事人之人數附繕本）。「切
勿逕送上級法院」。
                                書記官  王雪招
中    華    民    國    98    年    10    月    19    日
附錄論罪科刑法條：
毒品危害防制條例第8條第2項
轉讓第二級毒品者，處6 月以上5 年以下有期徒刑，得併科新臺
幣70萬元以下罰金。


司法院資訊處製作；財團法人民間司法改革基金會備份。
